臺灣臺中地方法院刑事判決　94年度訴字第2546號
公　訴　人　臺灣臺中地方法院檢察署檢察官
被　　　告　乙○○
選任辯護人　常照倫律師
　　　　　　張繼準律師
　　　　　　江文玉律師
上列被告因常業詐欺案件，經檢察官提起公訴（94年度偵字第71
35、9677號），本院判決如下：
    主    文
乙○○共同以意圖為自己不法之所有，以詐術使人將本人之物交
付為常業，處有期徒刑壹年陸月。
扣案之市內電話貳支（00000000、00000000）、行動電話支（
0000000000、0000000000、0000000000）、寬頻數據機壹具、中
華電話網路數據機壹具、ＳＩＭ卡貳張（0000000000、00000000
00）、電話轉接機具、NOKIA牌行動電話壹支（含門號0000000
000號ＳＩＭ卡壹張）及ＳＩＭ卡貳張（0000000000、000000000
0）、易利信手機壹支（含門號0000000000號ＳＩＭ卡壹張），
均沒收。
    犯罪事實
一、緣乙○○於民國九十四年三月中旬在臺中市○○○路沁采泡
    沫紅茶店結識姓名年籍不詳自稱「林正雄」之成年男子（下
    稱「林正雄」），明知其為詐欺集團成員，竟共同基於常業
    詐欺之犯意聯絡，由乙○○找來知情亦具犯意聯絡之甲○○
    、丁○○（另由本院改依簡式審判程序審理，均判處有期徒
    刑一年四月），且為配合大陸地區成員電話詐騙工作，先由
    「林正雄」選定數個地點，交由乙○○提供予甲○○、丁○○挑選，待選定址在臺中市○○路○段十八巷四十五號二樓
    Ａ室之處所後，即由乙○○載同「林正雄」與甲○○、丁○○會合，並由「林正雄」與甲○○、丁○○共同前去與上址
    不知情之屋主何泰成洽商租屋事，並由「林正雄」出名租得
    該處。「林正雄」另向群健有線電視股份有限公司申請寬頻
    線路，並由乙○○載同前去向中華電信股份有限公司申辦市
    內電話，並將數據機及電話轉接至行動電話等設備裝置在該
    址；待甲○○、丁○○住入該處後，復由乙○○指導甲○○
    、丁○○如何更換電話卡及排除電信設備障礙；之後，即由
    甲○○及丁○○居住在該址看守電信設備、排除故障及替換
    電話卡。由於「林正雄」另向乙○○詢問有無可用帳戶及電
    話預付卡以供該集團詐欺之用，乙○○乃轉而詢問甲○○，
    甲○○即以每張新臺幣（下同）三百元，向他人收購行動電
    話預付卡，並以每張五百元之價格，出售予乙○○，乙○○
    再置放於上址供電話轉接使用；甲○○又以每本一萬三千元
    之代價，向余傳德收購郵局帳戶之存摺、金融卡、密碼後，
    以每本一萬五千元之價格，轉售予乙○○，乙○○再以每本
    一萬八千元轉售予「林正雄」，供「林正雄」所屬詐騙集團
    使用。而自九十四年四月初起，「林正雄」所屬詐騙集團成
    員即陸續撥打電話給附表編號一至二十二所示之被害人，向
    該等表列被害人詐稱在飛騰風力科技公司抽中獎金九十九萬
    元，各該被害人不知有詐，分別依指示回覆電話，該詐欺集
    團再透過前揭電信轉接設備將電話轉接至大陸由集團成員接
    聽，進而向該等表列被害人訛稱需繳交律師費、保證金或稅
    金等費用，使被害人等信以為真，均陷於錯誤，分別於附表
    編號一至二十二所示之時間，依對方指示至提款機將如附表
    編號一至二十二所示之金額匯款至各該表列帳戶，致生損害
    於附表編號一至二十二所示之被害人，該詐騙集團即以此等
    行騙所得，恃以為生，並以之為業。嗣於九十四年四月十四
    日十六時許，臺中市警察局刑警隊二組員警持本院核發之搜
    索票前往上址執行搜索，當場查獲甲○○、丁○○，並扣得
    屬於「林正雄」所屬詐欺集團成員所有業已供作或預備供作
    上開電話詐欺使用之市內電話二支（00000000、00000000
    ）、行動電話三支（0000000000、0000000000、0000000000
    ）、寬頻數據機一具、中華電話網路數據機一具、ＳＩＭ卡
    二張（0000000000、0000000000）、電話轉接機三具；又於
    同日十八時許，在臺中市○○路○段十八巷四十五號前，查
    獲乙○○，並扣得「林正雄」所屬詐欺集團所有供作聯繫上
    開事宜及預備供作轉接詐騙電話使用之NOKIA牌行動電話一
    支（含門號0000000000號ＳＩＭ卡一張）及ＳＩＭ卡二張〔
    00 00000000（扣押物品目錄表誤載為0000000000）、00000
    000 00〕；另於同年月二十七日十六時許，又在臺中縣太平
    市○○路四二號三樓乙○○住處內，查獲「林正雄」所屬詐
    欺集團成員所有交由乙○○保管欲供作轉接詐騙電話使用之
    易利信手機一支（含門號0000000000號ＳＩＭ卡一張）。
二、案經臺中市警察局移送臺灣臺中地方法院檢察署檢察官偵查
    起訴。
    理    由
一、關於證據能力之爭執：
（一）被告乙○○之選任辯護人為被告辯護稱：同案被告甲○○
      、丁○○於警詢時之供述，均屬審判外之陳述，無證據能
      力；同案被告甲○○、丁○○於偵查中之供述，未經具結
      ，對被告亦無證據能力等語。
（二）按被告以外之人於審判外之言詞或書面陳述，除法律有規
      定者外，不得作為證據。次按被告以外之人於檢察事務官
      、司法警察官或被告以外之人於檢察事務官、司法警察官
      或司法警察調查中所為之陳述，與審判中不符時，其先前
      之陳述具有較可信之特別情況，且為證明犯罪事實存否所
      必要者，得為證據。又按被告以外之人於審判中有下列情
      形之一，其於檢察事務官、司法警察官或司法警察調查中
      所為之陳述，經證明具有可信之特別情況，且為證明犯罪
      事實之存否所必要者，得為證據：一死亡者。二身心障礙
      致記憶喪失或無法陳述者。三滯留國外或所在不明而無法
      傳喚或傳喚不到者。四到庭後無正當理由拒絕陳述者。刑
      事訴訟法第一百五十九條第一項、第一百五十九條之二、
      第一百五十九條之三分別定有明文。查：
  １、同案被告丁○○雖曾於警詢時供述，但檢察官及被告乙○○、選任辯護人均未聲請於審理時傳喚之，揆諸前揭規定
      ，同案被告丁○○於審判外在警詢時之言詞陳述，顯與法
      律規定得為證據之例外情形，均不相符，自不得作為本案
      之證據。
  ２、同案被告甲○○於警詢時之陳述，核與其在本院審理時結
      證所陳相符，有各該筆錄在卷可考，核與刑事訴訟法第一
      百五十九條之二規定不合，同案被告甲○○於警詢時之陳
      述，因屬審判外之言詞陳述，自不得為證據。
  ３、據上，選任辯護人為被告乙○○辯護稱：同案被告丁○○
      、甲○○於警詢時之供述，無證據能力等語，為有理由。
（三）再按證人、鑑定人依法應具結而未具結者，其證言或鑑定
      意見，不得作為證據。刑事訴訟法第一百五十八條之三固
      有明文。惟同法第四十一條第一項亦明定：「訊問被告、
      自訴人、證人、鑑定人及通譯，應當場制作筆錄．．．」
      ，可知被告與證人係立於不同之地位，被告並無具結義務
      。而查，同案被告丁○○、甲○○於偵查中，檢察官均係
      以被告之身分加以傳喚一節，有偵查卷附之點名單在卷可
      佐，依上說明，同案被告丁○○、甲○○於偵查中既非以
      證人身分到署陳述，即無依法應予具結之情形，核與刑事
      訴訟法第一百五十八條之三之規定，均有未合。選任辯護
      人徒以同案被告丁○○、甲○○於偵查中之陳述，未經具
      結，即謂渠等於偵查中之供述，對於被告乙○○，無證據
      能力云云，於法無據，為無理由。又按被告以外之人於偵
      查中向檢察官所為之陳述，除顯有不可信之情況者外，得
      為證據。刑事訴訟法第一百五十九條之一第二項亦有明定
      。被告乙○○、選任辯護人等對於同案被告丁○○、甲○○於偵查中之陳述，均未表示有何不可信之情況存在，本
      院遍查偵查全卷，亦查無此等情狀，應認同案被告丁○○
      、甲○○於偵查中所為陳述，均得為證據。
二、訊據被告乙○○除對於本身是否與「林正雄」所組成之詐欺
    集團有犯意之聯絡及行為之分擔一節，矢口否認，辯稱：當
    初是因為本身在另案當污點證人，對方有放出風聲要對伊不
    利，伊為瞭解對方想法，透過友人介紹，才認識與對方有往
    來之「林正雄」，因「林正雄」表示需郵局存摺及人員看管
    電信設備，伊才提供協助，並未參與「林正雄」詐欺集團之
    詐欺行為，至多僅是幫助犯，而非共同正犯云云，選任辯護
    人亦為被告乙○○辯護稱：實務上就出售帳戶之人，均僅論
    以幫助詐欺罪云云，除此，被告乙○○對於其餘犯罪事實，
    均坦承不諱，核與同案被告甲○○、丁○○分別於偵查中之
    供述及於本院審理時為認罪之陳述，均相符合，復經如附表
    編號一至二十二所示之被害人先後於警詢時指訴歷歷，更據
    證人何泰成、呂文忠（按將門號0000000000號交付予同案被
    告甲○○使用）分別於警詢時證述無訛，並有臺中市警察局
    刑警隊二組搜索扣押筆錄暨扣押物品目錄表、照片、行動電
    話查詢資料暨通話紀錄、郵政國內匯款執據、偽造之「林正
    雄」國民身分證影本、遠傳電信股份有限公司行動電話0000
    000000查詢資料、中華郵政股份有限公司函附之如附表編號
    一至二十二所示匯入帳號之帳戶申請資料暨交易明細表、群
    健ＣＭ裝機－ＴＶＳＦＵ服務約定書、中華電信股份有限公
    司行動電話0000000000客戶申請書等件附卷可稽，及扣案之
    市內電話二支（00000000、00000000）、行動電話三支（00
    00000000、0000000000、0000000000）、寬頻數據機一具、
    中華電話網路數據機一具、ＳＩＭ卡二張（0000000000、00
    00000000）、電話轉接機三具、NOKIA牌行動電話一支（含
    門號0000000000號ＳＩＭ卡一張）及ＳＩＭ卡二張（000000
    0000、0000000000）、易利信手機一支（含門號0000000000
    號ＳＩＭ卡一張）足資佐憑，足見被告乙○○所為自白，確
    與事實相符，堪予採信。被告乙○○雖另以前揭情詞置辯，
    然：
（一）按以自己共同犯罪之意思，參與實施犯罪構成要件以外之
      行為，或以自己共同犯罪之意思，事先同謀，而由其中一
      部分人實施犯罪之行為者，均為共同正犯。又按刑法上之
      幫助犯，固以幫助他人犯罪之意思而參與犯罪構成要件以
      外之行為而成立，惟所謂以幫助他人犯罪之意思而參與者
      ，指其參與之原因，僅在助成他人犯罪之實現者而言，倘
      以合同之意思而參加犯罪，即係以自己犯罪之意思而參與
      ，縱其所參與者為犯罪構成要件以外之行為，仍屬共同正
      犯，又所謂參與犯罪構成要件以外之行為者，指其所參與
      者非直接構成某種犯罪事實之內容，而僅係助成其犯罪事
      實實現之行為而言，苟已參與構成某種犯罪事實之一部，
      即屬分擔實施犯罪之行為，雖僅以幫助他人犯罪之意思而
      參與，亦仍屬共同正犯。司法院釋字第一０九號大法官會
      議解釋、最高法院二十七年上字第一三三三號判例可資參
      照。
（二）經查：
  １、被告乙○○自始至終均供承：伊對於「林正雄」係從事詐
      欺之集團成員，且要求伊提供人員，以便留住在臺中市○○路○段十八巷四十五號二樓Ａ室看守數據機、行動電話
      及電話轉接裝置等設備，該等設備均係「林正雄」所屬詐
      欺集團成員用以將被害人所撥打之電話轉接至大陸，以防
      杜警方查緝所使用之物；且「林正雄」向其洽購之行動電
      話預付卡、存摺，目的亦在供「林正雄」詐欺集團成員行
      詐之用等節，本即知曉等語，有被告乙○○之警、偵訊筆
      錄及本院準備程序及審理筆錄可資參佐。被告乙○○明知
      此情，卻在「林正雄」尚在找尋適當地點及合適之看守電
      信設備人員之際，即積極代為覓得上開承租地點之留守人
      員即同案被告甲○○、丁○○，復與「林正雄」一同前去
      辦理相關電信線路之申請，更於同案被告甲○○、丁○○
      入住該承租地點時，教導渠等二人如何更換電話卡及排除
      電信設備障礙，可知被告乙○○在「林正雄」詐欺集團謀
      議行騙之初，不僅在主觀上就該集團成員計畫行騙之事完
      全認知，更在客觀行動上，直接參與該集團日後供作詐騙
      使用之電信線路申辦事宜、放置該等電信器材地點之選定
      、承租、看守該等電信設備人員之尋找及訓練等籌備事項
      ，要謂被告乙○○與「林正雄」所屬詐欺集團成員間，就
      本案行詐犯行無合同之意思，顯難令人置信。
  ２、又同案被告甲○○、丁○○於偵查中均供稱：如果有哪一
      支電話掛掉，都是由乙○○打電話來通知要更換ＳＩＭ卡
      等語（九十四年度偵字第七一三五號偵查卷，第二四０頁
      ），同案被告甲○○於本院審理時更結證稱：伊並不知道
      所看守的電話是否故障，是接到乙○○的電話才知道電話
      壞掉，須更換電話卡等語（本院卷第一四八頁），被告乙○○對此亦不爭執，堪信同案被告甲○○、丁○○此部分
      之陳述，係屬實在。則被告乙○○於「林正雄」所屬詐欺
      集團已著手向附表編號一至二十二所示被害人行騙期間，
      對於該集團施詐時與被害人聯繫並由同案被告甲○○、丁○○看守之電信設備，究竟有無故障之情狀，既能掌握查
      悉，且即時通知同案被告甲○○、丁○○更換電話卡，足
      見被告乙○○在此期間內，對於「林正雄」所屬詐欺集團
      成員之動向，係知之甚明，衡情，若非被告乙○○本身與
      該集團成員間確有犯意之聯絡，並因分工合作，推由被告
      乙○○負責管理同案被告甲○○、丁○○所看守之電信設
      備，及確保該等器材隨時處於可通話之狀態，以利該集團
      成員遂行電話詐欺之計畫，該集團成員豈有將該集團使用
      上開電信設備之故障情事，持續告知被告乙○○之理？被
      告乙○○又何須在該詐欺集團一反應上開電信設備有故障
      或須更新之情況，即主動前往或告知同案被告甲○○、丁○○更換電話卡或排除故障？準此，被告乙○○與「林正
      雄」所屬詐欺集團成員間，確有犯意之聯絡及行為之分擔
      ，益徵明確。被告乙○○空言否認有共同犯意之聯絡，至
      多僅係基於幫助之意思云云，顯然悖於實情，委不可採。
  ３、選任辯護人雖以實務上就出賣帳戶者僅論以幫助犯，欲為
      被告乙○○辯護，但查，選任辯護人所提出之裁判書，犯
      罪事實均認定各該被告僅係單純提供個人帳戶供他人使用
      ，並未參與詐欺行為人之任何行動，主觀上則係在明知提
      供個人帳戶供人使用，可預見取得帳戶者有可能供作犯罪
      使用，仍不違背其本意，基於不確定故意，交付自己帳戶
      ，但本案被告乙○○自始即明確知悉「林正雄」集團係詐
      欺集團，且一開始亦非單純提供個人帳戶供該集團使用，
      而係與「林正雄」共同辦理申請電話線路、承租放置轉接
      電話之電信設備處所事宜，復代為尋得看守該等電信設備
      之同案被告甲○○、丁○○，並負責教導該二人更換電話
      卡，及在電信設備故障時排除障礙等工作，期間，因「林
      正雄」之詢問，才轉知同案被告甲○○能否取得他人帳戶
      及電話卡之事，進而向同案被告甲○○購買帳戶及電話卡
      ，核其情節，與選任辯護人所提出單純出售帳戶之案情，
      迥然不同，自無從比附援引，選任辯護人此部分之辯護，
      亦無足取。
  ４、是以被告乙○○雖不曾親自撥打電話訛詐被害人匯款，但
      既與該詐欺集團間已有合同之意思，縱使所負責之工作係
      在管理轉接電話之電信設備，非屬常業詐欺之構成要件行
      為，但依前揭說明，仍無從解免其應負之共同正犯責任。
（三）另按刑法上所謂常業犯，指反覆以同種類行為為目的之社
      會活動之職業性犯罪而言，至於犯罪所得之多寡，是否恃
      此犯罪為唯一之謀生職業，則非所問，縱令兼有其他職業
      ，仍無礙於該常業犯罪之成立。最高法院八十五年台上字
      第五一０號判例可資參照。查「林正雄」所屬之詐欺集團
      行詐之對象眾多（詳如附表編號一至二十二所示），且係
      以登廣告之方式，誘使如附表編號一至二十二所示之被害
      人，而使用之電信設備又係橫跨海峽兩岸，且有固定之裝
      置處所，施用之詐騙手法亦大抵相同，訛詐所得金額頗豐
      ，顯然甚有規模，足見該詐欺集團之詐騙行為係具有反覆
      實施性，且所訛詐之金額，依現金社會一般生活水準，亦
      足充為生活之資，堪認有以前述詐欺方式賴以營生之常業
      事實，至臻明確。
（四）綜上所陳，被告乙○○所為辯解，並不可採。從而，本件
      事證明確，被告乙○○上揭常業詐欺犯行，洵堪認定。
三、核被告乙○○所為，係犯刑法第三百四十條之常業詐欺罪，
    被告乙○○與「林正雄」及所屬犯罪集團成員、同案被告甲○○、丁○○間就上揭犯行，有犯意之聯絡及行為之分擔，
    均為共同正犯。爰審酌被告乙○○前於八十五年間因偽造文
    書等罪，經臺灣高等法院臺中分院以八十五年度上訴字第一
    七三二號判處有期徒刑七月確定，入監執行後，於八十六年
    九月十四日因縮短刑期執畢出監；又於八十九年間因公共危
    險罪，經本院以八十九年度中交簡字第五六一號判處拘役五
    十日，如易科罰金，以銀元三百元折算一日確定，於九十年
    一月十五日易科罰金執行完畢；再於九十三年間因常業詐欺
    罪，經本院以九十三年度訴字第三０五七號判處有期徒刑一
    年五月，素行不佳等情，有臺灣臺中地方法院檢察署刑案資
    料查註紀錄表、臺灣高等法院被告前案紀錄表可按，竟為圖
    私利，與「林正雄」所屬詐欺集團共同訛詐如附表編號一至
    二十二所示之被害人，犯罪手段雖然平和，但動機、目的可
    議，被施詐之對象眾多，致生之損害頗鉅；又被告乙○○並
    未實際撥打電話詐騙被害人，所分擔之工作係管理轉接電話
    至大陸之電信設備及排除障礙，與實際詐騙被害人之「林正
    雄」所屬詐欺集團成員分工不同，參與之情節亦輕重有別，
    所得利益更多寡互殊；再考之被告乙○○對於大部分之犯罪
    事實雖能坦認，但始終無法供出「林正雄」之人，且砌詞矯
    辯僅係基於幫助之意思，暨被告乙○○係高中畢業，原在夜
    市擺地攤，家庭經濟狀況普通，目前已離婚，有十一歲及六
    歲之小孩須撫養等一切情狀，量處如主文所示之刑，以示懲
    儆。扣案之市內電話二支（00000000、00000000）、行動電
    話三支（0000000000、0000000000、0000000000）、寬頻數
    據機一具、中華電話網路數據機一具、ＳＩＭ卡二張（0000
    000000、0000000000）、電話轉接機三具、NOKIA牌行動電
    話一支（含門號0000000000號ＳＩＭ卡一張）及ＳＩＭ卡二
    張（0000000000、0000000000）、易利信手機一支（含門號
    0000000000號ＳＩＭ卡一張），均係被告乙○○所有或共犯
    「林正雄」所屬詐欺集團成員所有並供違犯上開犯罪所用或
    預備供犯罪所用之物，業經本院審認詳確，爰依刑法第三十
    八條第一項第二款規定，宣告沒收。至於扣案之NOKIA牌行
    動電話一支（含門號0000000000號ＳＩＭ卡一張）及筆記本
    一本，被告乙○○雖自承係其所有，但辯稱：該支行動電話
    係其前妻提供給伊私人使用等語（九十四年度偵字第七一三
    五號偵查卷第一三三頁），且遍查偵查全卷，尚查無任何證
    據足證被告乙○○有持上開二扣案物違犯前揭犯行之事實，
    本院亦查無其他積極證據可證此部分事實，該二扣案物又均
    非屬違禁物，核與刑法第三十八條之沒收規定，均不相符，
    爰不諭知沒收，附此敘明。
四、公訴人雖認被告乙○○就「林正雄」所屬詐欺集團詐騙如附
    表編號二十三至二十七所示被害人之犯行，亦有犯意之聯絡
    及行為之分擔，然查，附表編號二十三至二十七所示被害人
    遭人訛詐之時間係自九十四年四月十五日起至同年月二十一
    日，被告乙○○則早於同年月十四日十八時許，即為警查獲
    ，經移送臺灣臺中地方法院檢察署後，隨即由檢察官向本院
    聲請羈押，經本院於九十四年四月十六日裁定准予羈押在案
    ，迄至同年八月十日，始由本院裁定具保停止羈押等情，有
    九十四年度偵字第七一三五號偵查卷附之臺中市警察局刑警
    隊二組搜索扣押筆錄（第六十四頁）、臺灣臺中地方法院檢
    察署九十四年四月十五日偵訊筆錄暨點名單（第八十五頁）
    、本院卷附之九十四年八月十日訊問筆錄暨刑事報到單、被
    告乙○○之前科紀錄表等件存卷可查，可知被告乙○○對於
    「林正雄」所屬詐欺集團詐騙如附表編號二十三至二十七所
    示被害人之犯行，已無從為犯意之聯絡及行為之分擔，不能
    證明被告乙○○此部分之犯行，惟公訴意旨認此部分與前揭
    論罪科刑之常業詐欺罪間，有實質上之一罪關係，爰不另為
    無罪之諭知。
據上論斷，依刑事訴訟法第二百九十九條第一項前段，刑法第二
十八條、第三百四十條、第三十八條第一項第二款，判決如主文
。
本案經檢察官丙○○到庭執行職務
中　　華　　民　　國　　94　　年　　11　　月　　29　　日
            刑事第十一庭  審判長法　官  林源森
                                法　官  王世華
                                法　官　莊嘉蕙
以上正本證明與原本無異。
如不服本判決，應於送達後十日內向本院提出上訴狀（須附繕本
），上訴於臺灣高等法院臺中分院。
                                書記官　魏愛玲
中　　華　　民　　國　　94　　年　　11　　月　　29　　日
附錄論罪科刑法條
中華民國刑法第三百四十條
以犯第三百三十九條之罪為常業者，處一年以上七年以下有期徒
刑，得併科五萬元以下罰金。
中華民國刑法第三百三十九條第一項
意圖為自己或第三人不法之所有，以詐術使人將本人或第三人之
物交付者，處五年以下有期徒刑、拘役或科或併科一千元以下罰
金。
